【裁判字號】    95,訴,809
【裁判日期】    950630
【裁判案由】    返還消費借貸款
【裁判全文】
臺灣板橋地方法院民事判決               95年度訴字第809號
原      告  臺灣土地銀行股份有限公司
法定代理人  乙○○
訴訟代理人  甲○○
            丁○○
            王坤龍
被      告  丙○○
                        號
上列當事人間請求返還消費借貸款事件，經本院於民國95年6 月
23日言詞辯論終結，判決如下：
    主  文
被告應給付原告新台幣伍拾捌萬伍仟玖佰壹拾伍元及如附表所示
之利息暨違約金。
訴訟費用由被告負擔。
    事實及理由
一、按當事人得以合意定第一審管轄法院。但以關於由一定法律
    關係而生之訴訟為限。前項合意，應以文書證之，民事訴訟
    法第24條定有明文。本件被告之住所雖不在本院管轄區域內
    ，惟依兩造所簽訂綜合消費放款借據第12條之約定，就本件
    被告對於原告所負之借款債務，兩造合意以本院為第一審管
    轄法院，揆諸前揭說明，本院就本件消費借貸之訴訟，自有
    管轄權。
二、原告起訴主張：被告於民國92年間簽發借據，向原告借款新
    臺幣（下同）800,000 元，約定借款期間自92年9 月5 日起
    至99年9 月5 日止，共分84期，每期一個月，按期攤還本息
    ，利率按原告公告指標利率加年利率1.055%計算，並隨原告
    公告指標利率變動而調整。惟被告自94年9 月6 日即未依約
    償還本息，依照約定全部債務視為到期，迭經催討，均未獲
    給付，迄今尚積欠原告本金585,915 元及如附表所示之遲延
    利息、違約金，爰依消費借貸之法律關係，請求被告給付如
    主文第1 項所示之金額。
三、被告則以：因其目前財務有困難，希望原告能降低違約金之
    數額，對於原告其餘之請求無意見等語置辯，並聲明：原告
    之訴駁回。
四、原告主張之前開事實，業據提出與其所述相符之借據、客戶
    往來明細查詢及原告放款中心利率查詢表各1 紙（均影本）
    為證，復為被告所不爭執，原告前開主張，自堪信為真實。
五、按約定之違約金額過高者，法院得減至相當之數額，民法第
    252 條定有明文。又當事人約定之違約金是否過高，應依一
    般客觀之事實、社會經濟狀況、當事人實際上所受損害及債
    務人如能如期履行債務時，債權人可享受之一切利益為衡量
    標準（最高法院84年度台上第978 號判決意旨參照）。被告
    固辯稱：其因目前財務有困難，希望原告能降低違約金之請
    求等語。然查兩造簽立之綜合消費放款借據第5 條約定：逾
    期償付本息時，本金自到期日起，利息自繳息日起，逾期六
    個月以內部分，按本放款利率10% ，逾期超過六個月部分，
    就超過部分按本放款利率20% 加付違約金。經核該違約金之
    約定與一般合法金融機構放款所約定之違約金標準相較，尚
    屬相當；且本件原告請求之違約金，經依前開標準換算後為
    年利率0.2825% （逾期6 個月以內部分）、0.565%（逾期超
    過六個月以上部分），已較社會一般私人間之借款所約定之
    違約金標準為低，縱與借款利率年息2.825%相加，亦僅有
    3.1075% 、3.39% ，不僅與民法第205 條所定最高約定利率
    年息20% 相去甚遠，且未超逾民法第203 條所定年息5%之法
    定遲延利率，自難認本件借款有何約定違約金過高之情事。
六、從而，原告依消費借貸之法律關係，請求被告給付如主文第
    1 項所示之金額，為有理由，應予准許。
七、據上論結，原告之訴為有理由，依民事訴訟法第78條，判決
    如主文。
中    華    民    國    95    年    6     月    30    日
                  民事第三庭  審判長法  官  陳映如
                                    法  官  陳翠琪
                                    法  官  吳佳穎
以上正本係照原本作成
如對本判決上訴，須於判決送達後20日內向本院提出上訴狀
中    華    民    國    95    年    6     月    30    日
                            書記官  黃美雲
┌─────────────────────────────────────────┐
│附表：（單位：新臺幣）                                                            │
├──┬───────┬───────┬────┬─────────────────┤
│    │              │利    息    計│利    率│違  約  金  計  算  期  間  利  率│
│編號│債  權  本  金│              │        ├────────┬────────┤
│    │              │算    期    間│(年利率)│逾期6 個月以內者│逾期6 個月以上，│
│    │              │              │        │按左列利率10%   │其超逾6 個月部分│
│    │              │              │        │                │，按左列利率20% │
├──┼───────┼───────┼────┼────────┼────────┤
│ 1  │585,915元     │自民國94年9 月│?.825% │自94年10月7 日起│自95年4 月7 日起│
│    │              │6 日起至清償日│        │至95年4 月6 日止│至清償日止      │
│    │              │止            │        │                │                │
└──┴───────┴───────┴────┴────────┴────────┘


司法院資訊處製作；財團法人民間司法改革基金會備份。
